【裁判字號】    97,訴,1508
【裁判日期】    971203
【裁判案由】    妨害自由等
【裁判全文】
臺灣臺南地方法院刑事判決              97年度訴字第1508號
公  訴  人  臺灣臺南地方法院檢察署
被      告  乙○○
上列被告因妨害自由等案件，經檢察官提起公訴（97年度偵字第
8176號），本院判決如下：
    主  文
乙○○傷害人之身體，處有期徒刑伍月，如易科罰金，以新台幣
壹仟元折算壹日。
被訴妨害自由部分無罪。
    事  實
一、乙○○與甲○○係同居之男女朋友關係，係家庭暴力防治法
    第3條第2款所稱之家庭成員。乙○○於民國97年5月26日凌
    晨4時分，在臺南市○區○○路一段175巷153弄15號住處內
    ，因甲○○晚歸並提出分手，雙方發生爭執，乙○○心生不
    滿，竟基於傷害之犯意，徒手毆打甲○○頭部，嗣甲○○伺
    機開門撥打行動電話報警並欲離去之際，乙○○仍基於同一
    傷害犯意，拉住甲○○並隨手拿取其所有放置於門口鞋櫃上
    之牛肉刀1把，刺向甲○○之臀部及手部，致甲○○受有左
    臀部刺傷4X1.5X 12公分、左髖部刺傷3X1X 8公分、左側前
    臂3 處割傷共40公分及頭皮併軀幹多處挫傷等傷害。嗣經警
    據報到場處理查獲，並扣得上開牛肉刀1把。
二、案經甲○○訴由臺南市警察局第一分局報告訴請台灣台南地
    方法院檢察署檢察官偵查起訴。
    理  由
一、有罪部分
  (一)前開事實，業經被告於本院審理時坦承不諱，核與證人甲○
    ○於偵、審中結證情節相符，復有財團法人基督長老教會新
    樓醫院診斷證明書1紙附卷，及牛刀肉1把扣案足資佐證，足
    認被告前開任意性之自白核與事證相符，應堪予採信。是本
    件事證明確，被告犯行堪以認定。
  (二)核被告乙○○所為，係犯刑法第277條第1項傷害罪。按家庭
    暴力防治法所稱家庭暴力，係指家庭成員間實施身體或精神
    上不法侵害之行為；而該法所稱家庭暴力罪，係指家庭成員
    間故意實施家庭暴力行為而成立其他法律所規定之犯罪，家
    庭暴力防治法第2條第1項、第2項分別定有明文。查被告乙
    ○○與告訴人甲○○為同居之男女朋友關係，業據2人陳述
    甚詳，二人自具有係家庭暴力防治法第3條第2款所稱之家庭
    成員關係。被告乙○○對告訴人甲○○故意實施身體上不法
    侵害之家庭暴力行為，且已成立刑法第277條第1項之傷害罪
    ，應屬該當家庭暴力防治法第2條第2項之家庭暴力罪。爰審
    酌被告因告訴人甲○○晚歸並提出分手之故而生爭執，進而
    出手傷害他人之犯罪動機、目的、手段，告訴人所受之傷害
    程度尚非輕微，且迄未與被害人和解賠償損害，並考量被告
    犯罪時所受之刺激、犯罪之手段、生活狀況、與被害人之平
    日關係之態度等一切情狀，量處如主文所示之刑，並諭知易
    科罰金之折算標準，以資懲戒。
二、無罪部分
  (一)公訴意旨另以：被告乙○○於97年5月26日4時分，在臺南市
    ○區○○路一段175巷153弄15號住處內，因細故與甲○○發
    生口角，竟基於剝奪人行動自由之犯意，於甲○○隙離去後
    ，又強行將甲○○拉入屋內，以此非法方式剝奪甲○○之行
    動自由，因認被告乙○○涉犯刑法第302條第1項剝奪他人行
    動自由罪嫌。
  (二)按犯罪事實應依證據認定之，無證據不得認定其犯罪事實；
    又不能證明被告犯罪者，即應諭知無罪之判決，刑事訴訟法
    第154條第2項、第301條第1項分別定有明文。另按認定犯罪
    所憑之證據，無論其為直接證據或問接證據，其為訴訟上之
    證明時，均須達於一般通常之人均不致於有所懷疑，而得確
    信其為真實之程度，始得據之為有罪之認定。倘其證明尚未
    達到此一程度，而有合理性之懷疑存在，致使無從形成有罪
    之確信時，根據「罪證有疑，利於被告」之證據法則，即不
    得遽為不利被告之認定。又告訴人之告訴，係以使被告受刑
    事訴追為目的，是其陳述是否與事實相符，仍應調查其他證
    證據以資審認; 又認定犯罪事實之證據，係指得以認定被告
    確有犯罪行為之積極證據而言，該項證據自須適合於被告犯
    罪事實認定，始得採為斷罪資料，如未能發現相當證據，或
    證據不足以證明，自不能以推測或擬制之方法，為裁判基礎
    。苟積極證據不足為不利於被告事實之認定時，即應為有利
    於被告之認定，更不鈴有何有利之證據 (最高法院兄年臺上
    字第1300號、29年度上字第3105號、30年度上字第816號、4
    0年臺上字第86號判例意旨參照）。
  (三)本件公訴人認被告乙○○涉犯剝奪他人行動自由罪嫌，無非
    係告訴人甲○○分別於警詢、偵查中之證述，及現場照片資
    為論據。
  (四)惟訊據被告乙○○堅詞否認有何妨害自由犯行，辯稱：伊把
    甲○○拉進屋內，是怕她吵到鄰居，沒有要阻止她離開，伊
    也沒有把門反鎖。伊將甲○○刺傷後，要用機車載她去醫院
    ，並不是要用機車拖行，否則甲○○說她心臟痛，伊也不必
    折返回家幫甲○○拿藥等語。查，
    (1)按刑法第302條所謂以其他方法剝奪人之行動自由，係指
      私行拘禁以外，非法拘束他人身體，使其行動不能自由而
      言，最高法院85年度台上字第11號判決可資參照。又刑法
      以非法方法剝奪人之行動自由罪，係指無權之人，於私行
      拘禁而外，將被害人置於自己實力支配之下妨害其行動自
      由者而言，最高法院58年台上字第964號亦著有判決。且
      刑法第302條妨害自由罪之成立，除客觀上有剝奪他人行
      動自由之行動外，並須主觀上有剝奪人行動自由之犯意。
    (2)經查，被告於案發當時所持刺傷告訴人之牛肉刀，係放置
      於被告住處門邊鞋櫃上之情，業經被告及告訴人供證在卷
      明確，並有現場相片2張附於偵卷可稽（見偵卷第21頁）
      。且具現場相片所示，鞋櫃前方地板遺有二攤血跡之情，
      可知被告係於告訴人接近上開住處門口欲離去時，始就近
      自門邊鞋櫃上拾取上開牛肉刀刺傷告訴人。率此，被告於
      告訴人行至門口之際，將告訴人拉回屋內，其用意應在於
      遂行持刀傷害告訴人之犯行，而非欲枸禁或剝奪告訴人行
      動自由。且被告於刺傷告訴人後，並未將告訴人留在屋內
      ，反而將告訴人帶往屋外巷口被告停放機車處，期間因告
      訴人向被告稱心臟痛，被告甚至二度返回住處為告訴人取
      藥，旋即遭警據報當場查獲等情，亦據被告與告訴人於本
      院審理中供證在卷。衡情，倘被告有拘禁或剝奪告訴人行
      動自由之意，自無任告訴人離開上開住處，並留在巷口等
      候，而自行返家為告訴人取藥，致為警據報當場查獲之理
      。故認被告所辯稱渠等並無妨害告訴人甲○○自由之意應
      可採信。
  (五)綜上所述，本件依調查之結果，尚不足以證明被告有基於妨
    害自由之犯意，剝奪告訴人行動自由之事實。此外，復查無
    其他積極證據足資證明被告等有何妨害自由之犯行，揆諸首
    開說明，犯罪尚屬不能證明，自應為被告無罪之諭知。
據上論斷，應依刑事訴訟法第299條第1項前段、第301條第1項，
家庭暴力防治法第2條第2項，刑法第277條第1項、第41條第1項
前段，刑法施行法第1條之1，判決如主文。
本案經檢察官丙○○到庭執行職務。
中    華    民    國    97    年    12    月    3     日
                   刑事第七庭    審判長法  官  賴純慧
                                       法  官  鄧希賢
                                       法  官  田幸艷
以上正本證明與原本無異。
如不服本判決應於收受本判決後10日內向本院提出上訴書狀，並
應敘述具體理由。其未敘述上訴理由者，應於上訴期間屆滿後20
日內向本院補提理由書狀（均須按他造當事人之人數附繕本）「
切勿逕送上級法院」。
                                       書記官  莊文茹
中    華    民    國    97    年    12    月    5     日
附錄法條
中華民國刑法第277條第1項（普通傷害罪）
傷害人之身體或健康者，處3年以下有期徒刑、拘役或1千元以下
罰金。


司法院資訊處製作；財團法人民間司法改革基金會備份。
